【裁判字號】    89,簡上,35
【裁判日期】    890531
【裁判案由】    妨害名譽等
【裁判全文】
臺灣臺北地方法院刑事判決              八十九年度簡上字第三五號
    上   訴  人  臺灣臺北地方法院檢察署檢察官
    被       告  甲○○
右上訴人因被告妨害名譽等案件，不服本院台北簡易庭八十八年度簡字第八０號，中
華民國八十八年十二月十日第一審判決（起訴案號：八十八年度偵續字第七四號），
提起上訴，本院管轄第二審之合議庭判決如左：
    主      文
原判決撤銷。
甲○○連續散布文字，指摘足以毀損他人名譽之事，處有期徒刑肆月，如易科罰金，
以佰元折算壹日。緩刑貳年。
    事      實
一、甲○○與乙○○均為一葉蘭喪偶協會之會員，認識後時有往來，嗣因李女有意疏
    遠，且二人於民國八十六年十月十六日發生口角後，甲○○竟基於散布於眾之概
    括犯意，自八十六年十月三十日起至同年十一月二十六日止，先後多次寄發指摘
    內容為「我命中剋夫、喪偶、丈夫死於突發的心臟病、奠、土葬、火葬、中西式
    棺木、壽衣、屍體接運、遺體整容化妝、殯儀館代辦、死了」之文字，並寫上00
    0000000 （即乙○○之身分證號碼）等足以毀損乙○○名譽及含有以加害生命之
    事恐嚇意味之明信片，寄至台北市○○路卅六號四樓李女工作地點、新店市○○
    ○路九十一號三樓李女娘家、永和市○○路四一九號六樓李女前配偶家等處；甲
    ○○復基於同一恐嚇李女之概括犯意，自八十六年十月十七日起至同年十二月十
    日止，先後多次以其使用之00000000、000000000號電話呼叫
    乙○○之000000000號呼叫器，並顯示「四四四」數字，代表「死死死
    」，以此加害生命之事恐嚇之，使乙○○心生畏懼，致生危害於安全。
二、案經乙○○訴由台灣台北地方法院檢察署檢察官偵查起訴。
    理      由
一、訊據被告甲○○對於右揭呼叫乙○○之000000000呼叫器，並顯示「四
    四四」數字，代表「死死死」，藉以恐嚇李女之事實，供承不諱，核與乙○○指
    訴之情節相符，並有中華電信股份有限公司台灣北區電信分公司八十六年十二月
    三十一日帳查發字第一二九二號函所附之通話紀錄附卷可稽，此部分事證明確
    ，被告犯行堪以認定。
二、訊之被告矢口否認有右揭寄發明信片之犯行，辯稱：非伊所為，伊不知情云云，
    惟查右揭事實，案據被告於原審訊問時自白不諱，並經乙○○供證明確，且有明
    信片十五張在卷可憑，衡諸被告坦承與乙○○交往一段期間後，雙方於八十六年
    十月十六日發生口角爭執等交惡分手情事，足見二人間確存有感情方面之糾紛，
    而依卷附寄給乙○○之明信片上所蓋郵戳日期為自八十六年十月三十日起至同年
    十一月二十六日止，均係在被告與乙○○發生口角爭執而分手之後，且明信片內
    容均強調「我命中剋夫」、「丈夫死於突發的心臟病」、「喪偶」等字樣，可知
    所為應係感情紛爭而四處寄發以洩恨，其行為人範圍自屬可得確定，尤其乙○○
    自當非常瞭解，係何人所為，再參以乙○○所收之明信片中，尚有提及李女前男
    友陳榮富之住址及電話等資料，苟非與李女交誼親密之人，何能得悉上情，綜上
    各情，相互勾稽以觀，該明信片確係與乙○○有感情糾紛之被告所為。被告所辯
    ，核係嗣後翻異飾卸之詞，不足採信，此部分事證明確，被告犯行亦堪以認定。
三、核被告所為，係犯刑法第三百十條第二項之誹謗及第三百零五條之恐嚇罪。其先
    後多次誹謗及恐嚇犯行，時間緊接，罪名與構成要件相同，顯係基於概括犯意而
    為，均應依連續犯規定以一罪論，並加重其刑。其於同一明信片上同時書寫足以
    毀損乙○○名譽及含有恐嚇意味之文字，為一行為觸犯誹謗及恐嚇二罪名，應依
    刑法第五十五條想像競合犯之規定，從較重之連續誹謗罪處斷，公訴人認二者有
    方法與結果之牽連關係，尚有未洽。原審據以論科，固非無見，惟查：(一)被告所
    為多次誹謗及恐嚇犯行，均係基於概括犯意而為，咸應構成連續犯，原審未予認
    定，顯有疏漏。(二)被告於同一明信片上同時書寫足以毀損乙○○名譽及含有恐嚇
    意味之文字，為一行為觸犯誹謗及恐嚇二罪名，應構成想像競合犯，原審依起訴
    書所載，認應成立牽連犯，亦有未洽。公訴人循告訴人乙○○請求上訴指摘原判
    決量刑過輕，固無理由，惟原判決既有上開可議之處，自應由本院將之撤銷改判
    。爰審酌被告犯罪之動機、目的、所受之刺激、手段、素行、智識程度、所生危
    害及犯罪後之態度等一切情狀，量處如主文所示之刑，並諭知易科罰金之折算標
    準。查被告前未曾受有期徒刑以上刑之宣告，有台灣高等法院檢察署刑案紀錄簡
    覆表一紙附卷可稽，其因一時失慮，致蹈法網，犯後坦承部分犯行，表示悔悟，
    本院認其經此教訓後，當知警惕，應無再犯之虞，因認所宣告之刑，以暫不執行
    為適當，併予宣告緩刑二年，以啟自新。
據上論斷，應依刑事訴訟法第四百五十五條之一第三項、第一項、第三百六十九條第
一項前段、第三百六十四條、第二百九十九條第一項前段、刑法第五十六條、第三百
零五條、第三百十條第二項、第五十五條、第四十一條、第七十四條第一款，罰金罰
鍰提高標準條例第一條前段、第二條判決如主文。
本案經檢察官王文德到庭執行職務
中      華      民      國      八十九      年    五        月   三十一 日
 臺灣臺北地方法院刑事第四庭
                                 審判長法  官  段  景  榕
                                       法  官  侯  水  深
                                       法  官  金  學  坪
右正本證明與原本無異。
如不服本判決，應於判決送達後十日內，向本院提出上訴狀。
                                 書記官  孫  捷  音
中      華      民      國      八十九      年    六        月    三    日
附錄本案論罪科刑法條全文
刑法第五十六條
連續數行為而犯同一之罪名者，以一罪論。但得加重其刑至二分之一。
刑法第三百零五條
以加害生命、身體、自由、名譽、財產之事恐嚇他人，致生危害於安全者，處二年以
下有期徒刑、拘役或三百元以下罰金。
刑法第三百十條第二項
意圖散布於眾而指摘或傳述足以毀損他人名譽之事者，為誹謗罪，處一年以下有期徒
刑、拘役或五百元以下罰金。
散布文字、圖畫犯前項之罪者，處二年以下有期徒刑、拘役或一千元以下罰金。
對於所誹謗之事，能證明其為真實者，不罰。但涉於私德而與公共利益無關者，不在
此限。
刑法第四十一條（易科罰金）
犯最重本刑為三年以下有期徒刑以下之刑之罪，而受六月以下有期徒刑或拘役之宣告
，因身體、教育、職業或家庭之關係，執行顯有困難者，得以一元以上三元以下折算
一日，易科罰金。


司法院資訊處製作；財團法人民間司法改革基金會備份。
